臺灣臺中地方法院刑事判決　　　　　　　　　　　　九十三年度訴字第一六一五號
　　公　訴　人　臺灣臺中地方法院檢察署檢察官
　　被　　　告　乙　○
右列被告因誣告案件，經檢察官提起公訴（九十三年度偵字第一一一九六號），本院
合議庭裁定依簡式審判程序審理，判決如左：
    主  文
乙○意圖使他人受刑事處分，向該管公務員誣告，處有期徒刑月。
    事  實
一、緣乙○曾於民國九十年四月四日晚間八時許，在南投縣埔里鎮○○里○○段一八
    ０號林地內，竊取李賜欽所有檳榔約三萬五千粒後，為鄰人甲○○在南投縣埔里
    鎮○○里○○路五十七之一號前發覺而報警查獲（該案業經臺灣南投地方法院九
    十年度易字第三七五號判處有期徒刑一年，乙○提起上訴後，復經臺灣高等法院
    臺中分院於九十一年十月十一日以九十一年度上易字第一五六七號駁回上訴確定
    ），竟懷恨在心，而基於意圖使甲○○受刑事處分之犯意，於其因前揭竊盜案件
    在臺灣臺中監獄臺中分監執行期間之九十三年四月十五日，具狀向臺灣臺中地方
    法院檢察署提出告訴，虛構甲○○於九十年四月四日在南投縣埔里鎮○○里○路
    上，趁伊開車路過時，搶奪伊所有之現金新臺幣二萬五千元，並對伊告以若以後
    交錢給甲○○可保沒事等不實內容，誣指甲○○涉有搶奪罪嫌。臺灣臺中地方
    法院檢察署檢察官乃依據告訴狀內所述之具體事實，簽分九十三年度他字第九０
    五號偵辦，並於九十三年五月十三日傳喚甲○○到署說明，致使甲○○受有刑事
    搶奪罪之追訴可能（此部分另由臺灣臺中地方法院檢察署檢察官簽移臺灣南投地
    方法院檢察署偵辦中）。嗣經臺灣臺中地方法院檢察署檢察官查證結果，方知乙
    ○就上開同一事實之告訴內容，曾於九十二年十一月二十七日向臺灣南投地方法
    院檢察署具狀告訴，經臺灣南投地方法院檢察署檢察官查明並無其事，認甲○○
    罪嫌不足，業於九十三年一月十九日以九十三年度偵字第一二八號、第一八八號
    為不起訴處分，經乙○聲請再議後，臺灣高等法院臺中分院檢察署業以再議之聲
    請為不合法函覆確定在案，始悉上情。
二、案經臺灣臺中地方法院檢察署檢察官自動檢舉偵查起訴。
    理  由
一、右揭事實，業據被告乙○於九十三年五月十三日偵訊時，坦承其於九十三年四月
    十五日具狀告訴之內容，均屬訛誤等語，而於本院審理時更為認罪之表示，有各
    該筆錄在卷可考；另經本院調取臺灣南投地方法院檢察署九十三年度偵字第一二
    八號、第一八八號偵查卷宗（含九十二年度他字第七六八號、第九七三號及九十
    年度偵字第一三四二號、臺灣南投地方法院九十年度易字第三七五號、九十一年
    度易緝字第三號、臺灣高等法院臺中分院九十一年度上易字第一五六七號乙○被
    訴竊盜案卷）審閱結果，亦認確屬無訛，並有被告於九十三年四月十五日向臺灣
    臺中地方法院檢察署遞狀誣告甲○○搶奪之刑事告訴狀、臺灣南投地方法院檢察
    署檢察官九十三年度偵字第一二八號、第一八八號不起訴處分書、刑事撤銷狀各
    一份附卷可稽，足徵被告前開自白，確與事實相符，堪予採信。又被告明知被誣
    告者甲○○並未於九十年四月四日搶奪其財物，竟虛捏故事，向職司犯罪偵查之
    臺灣臺中地方法院檢察署，具狀告訴甲○○涉嫌搶奪財物，致使該署檢察官依據
    告訴狀內容，誤將甲○○列為被告，予以傳喚到署說明，被告主觀上係有使甲○
    ○受刑事處分之意圖，灼然甚明。從而，本件事證明確，被告右開犯行，堪予認
    定。
二、核被告所為，係犯刑法第一百六十九條第一項之誣告罪。被告於甲○○被誣告搶
    奪案件裁判確定前，先於臺灣臺中地方法院檢察署檢察官於九十三年五月十三日
    就甲○○被誣指搶奪之案件首次偵訊時，陳明甲○○並未搶奪其財物，並表示已
    知錯了等語，復於同年月十七日具狀撤回對甲○○之告訴，又於本院審理時為認
    罪之表示，有偵訊筆錄、刑事撤銷狀、本院準備程序筆錄、簡式審判筆錄可考，
    爰依刑法第一百七十二條規定，減輕其刑。爰審酌被告前有竊盜、偽造文書、妨
    害公務等多項前科紀錄，素行不佳，有臺灣臺中地方法院檢察署刑案資料查註紀
    錄表、臺灣高等法院被告全國前案紀錄表可按，其明知甲○○並無搶奪其財物，
    竟於臺灣南投地方法院檢察署檢察官偵查後，已認甲○○罪嫌不足，而為不起訴
    處分後，竟又以同一不實之告訴內容，再次具狀向臺灣臺中地方法院檢察署檢察
    官誣告甲○○涉犯搶奪罪嫌，徒使臺灣臺中地方法院檢察署檢察官啟動偵查程序
    ，通知甲○○到署說明，浪費司法資源，又使被誣指之甲○○受有刑事處分之危
    險，惡性非輕，犯罪之動機、目的、手段均屬可議，且為法所不容，但考之被告
    於首次偵查庭已自承告訴內容並非實在，被誣告者甲○○就再次被誣告一事，亦
    無意見，所致生之危害並非重大，且被告犯後已坦認犯行，深表悔意等一切情狀
    ，量處如主文所示之刑，以資懲儆。
據上論斷，應依刑事訴訟法第二百七十三條之一第一項、第二百九十九條第一項前段
，刑法第一百六十九條第一項、第一百七十二條，判決如主文。
本案經檢察官丙○○到庭執行職務
中      華      民      國      九十三      年      八    月    十一    日
    臺灣臺中地方法院刑事第二庭
                                    法  官  莊  嘉  蕙
右正本證明與原本無異。
如不服本判決，應於送達後十日內向本院提出上訴狀（須附繕本），上訴於臺灣高等
法院臺中分院。
                                    書記官
中      華      民      國      九十三      年      八    月    十一    日
附錄論罪科刑法條
刑法第一百六十九條第一項
意圖他人受刑事或懲戒處分，向該管公務員誣告者，處七年以下有期徒刑。
